【裁判字號】    98,聲判,4
【裁判日期】    980123
【裁判案由】    聲請交付審判
【裁判全文】
臺灣臺北地方法院刑事裁定               98年度聲判字第4號
聲  請  人  甲○○
代  理  人  游文華律師
被      告  乙○○
上列聲請人因告訴被告毀棄損壞案件，不服臺灣高等法院檢察署
檢察長駁回再議之處分（九十七年度上聲議字第六八○五號，原
不起訴處分案號：臺灣臺北地方法院檢察署九十七年度偵字第一
六一八八號），聲請交付審判，本院裁定如下：
    主  文
聲請駁回。
    理  由
一、按告訴人不服上級法院檢察署檢察長或檢察總長認再議為無
    理由而駁回之處分者，得於接受處分書後十日內委任律師提
    出理由狀，向該管第一審法院聲請交付審判，刑事訴訟法第
    二百五十八條之一第一項前段定有明文。經查，本件聲請人
    即告訴人甲○○（下稱聲請人）以被告乙○○涉犯毀損罪嫌
    ，向臺灣臺北地方法院檢察署（下稱臺北地檢署）提出告訴
    ，經該署檢察官於民國九十七年十月二十九日以九十七年度
    偵字第一六一八八號為不起訴處分後，聲請人不服，乃聲請
    再議，嗣經臺灣高等法院檢察署（下稱高檢署）檢察長於九
    十七年十二月十七日以九十七年度上聲議字第六八○五號認
    再議為無理由而駁回再議之聲請後，該署駁回再議處分書於
    九十七年十二月二十六日送達於聲請人，聲請人即於九十七
    年十二月三十一日委任律師具狀向本院聲請交付審判等情，
    業經本院調閱上開卷宗核閱無訛，並有聲請人所提刑事聲請
    交付審判狀上本院收狀戳日期可稽，則揆諸前揭規定所示，
    聲請人向本院提起本件聲請，在程序上即屬適法，合先敘明
    。
二、復按刑事訴訟法增訂「聲請法院交付審判」制度，其目的無
    非係欲對於檢察官起訴裁量有所制衡，除貫徹檢察機關內部
    檢察一體之原則所含有之內部監督機制外，另宜有檢察機關
    以外之監督機制，由法院保有最終審查權而介入審查，提供
    告訴人多一層救濟途徑（刑事訴訟法第二百五十八條之一立
    法理由參照），以促使檢察官對於不起訴處分為最慎重之篩
    選，審慎運用其不起訴裁量權。是法院僅係就檢察機關之處
    分是否合法、適當予以審究，惟交付審判制度畢竟非屬審判
    程序之延伸，若法院於檢察機關憑以作成處分之卷證資料外
    ，主動另行蒐集其他證據，則顯然有侵越檢察機關之職權，
    形成違反彈劾原則（控訴機關與審判機關絕對分離）之情形
    。故雖刑事訴訟法第二百五十八條之三第三項有「法院為前
    項裁定前，得為必要之調查」之規定，然法院於審查交付審
    判之聲請有無理由時，應以審酌聲請人所指摘不利被告之事
    證未經檢察機關詳為調查或斟酌，或不起訴處分書所載理由
    違背經驗法則、論理法則及證據法則為限，方符本條係為制
    衡檢察官起訴裁量權之立法意旨。
三、聲請人原告訴意旨略以：其在位於臺北縣新店市○○路三六
    巷十二號工廠門口種植三棵樹木，分別為二棵竹柏九尺高，
    一棵名稱不詳的高級樹種，價值共計新臺幣六萬多元，於九
    十七年七月七日上午八時許，在上址遭被告持刀砍斷，因認
    被告涉有刑法第三百五十四條之毀損罪嫌云云。
四、聲請交付審判意旨略以：其所種植之三棵樹木係種植在其所
    有坐落於臺北縣新店市○○路三六巷十二號「建成風管工程
    有限公司」廠房屋後菜圃內，而非被告分管管理之臺北縣新
    店市○○段大湖底小段五九地號土地上，系爭三棵樹木非證
    人劉宗發所種植，檢察官漏未傳訊告訴人與證人蕭云香、劉
    宗發，尚有缺失云云。
五、原不起訴處分書、再議駁回處分書認依調查結果，難認被告
    有何毀損之犯行，其理由已論列甚詳，惟聲請人雖仍執陳詞
    再予爭執。經查：
  (一)按犯罪事實應依證據認定之，無證據不得認定其犯罪事實。
    又不能證明被告犯罪者，應諭知無罪之判決，刑事訴訟法第
    一百五十四條第二項、第三百零一條第一項分別定有明文。
    再按，事實之認定，應憑證據，如未能發現相當證據，或證
    據不足以證明，自不能以推測或擬制之方法，為裁判基礎；
    且認定不利於被告之事實須依積極證據，苟積極證據不足為
    不利於被告事實之認定時，即應為有利於被告之認定；另認
    定犯罪事實所憑之證據，雖不以直接證據為限，間接證據亦
    包括在內，然無論直接證據或間接證據，其為訴訟上之證明
    ，須於通常一般之人均不致有所懷疑，而得確信其為真實之
    程度者，始得據之為有罪之認定，倘其證明尚未達到此一程
    度，而有合理之懷疑存在，無從使事實審法院得有罪之確信
    時，即應由法院為諭知被告無罪之判決，最高法院著有四十
    年臺上字第八六號、三十年上字第八一六號、七十六年臺上
    字第四九八六號判例參照。
  (二)按不動產之出產物，尚未分離者，為該不動產之部分，民法
    第六十六條第二項定有明文；物之構成部分除法律有特別規
    定外，不得單獨為物權之標的物，未與土地分離之樹木，依
    民法第六十六條第二項之規定，為土地之構成部分，最高法
    院著有三十二年上字第六二三二號判例可參。經查，臺北縣
    新店市○○段大湖底小段五九地號等土地，為被告、聲請人
    及其他地主所共有，彼此間有分管協議，坐落臺北縣新店市
    ○○路三六巷十二號建物為告訴人所管理使用，為交通及出
    入使用，聲請人以每年租金新臺幣（下同）三萬元之金額，
    向被告承租臺北縣新店市○○段大湖底小段五九地號土地等
    情，為被告所自承，並有土地登記第二類謄本、地籍圖謄本
    及租賃契約書在卷可稽（偵查卷第十四、三一、三三頁參照
    ）。聲請人主張遭被告砍斷之三棵樹木，係附連圍繞種植在
    聲請人所管理使用之上開建物後方菜圃內，有照片二幀在卷
    可查（本院卷第八頁參照），則被告所辯三棵樹木係種植在
    上開建物圍牆外被告向其承租土地一節，尚非無據，依上開
    規定及實務見解，系爭樹木未與土地分離，為土地之構成部
    分，其所有權歸屬於土地所有權人即被告。
  (三)證人劉宗發到庭具結證稱：我向聲請人租臺北縣新店市○○
    路三六巷十二號經營「一鼎軒烏骨雞」餐廳，承租後我花錢
    請人在外種樹，當時被告有說路是她的，叫我不要種東西，
    我說等我不租會清理掉，後來我不租之後，聲請人也沒有說
    要保留這些樹，被告叫我清掉，我叫被告自己清等語（偵查
    卷第四八頁參照），而上開建物由聲請人管理，並出租予劉
    宗發經營餐廳使用一情，為聲請人所不否認，由聲請人所提
    出之樹木毀損照片觀之（本院卷第八頁參照），案發地點附
    近亦有懸掛烏骨雞餐廳出租之招牌，顯見上開樹木確實由證
    人劉宗發所種植，且種植之位置係在被告分管範圍內，由聲
    請人承租使用，證人劉宗發既同意被告砍伐上開樹木，被告
    經徵詢證人劉宗發同意後始砍伐，難認有何毀損之故意。
  (四)聲請人應於每年七月一日支付被告租金三萬元，但在九十七
    年七月間，因聲請人不欲續租遲未給付租金，被告始於同年
    七月七日收回土地，並砍伐土地上之樹木，惟聲請人於九十
    七年八月間，變更心意表示要降價續租，並開立面額一萬三
    千五百元之支票交付被告等情，有租賃契約及支票影本在卷
    可稽（偵查卷第十四、二四頁參照），是以被告於九十七年
    七月七日，因認聲請人無續租土地之意，而收回土地砍伐系
    爭樹木，應認無毀損之故意。
  (五)至聲請人認偵查中未予傳訊一節，查檢察官依聲請人於警詢
    筆錄所留地址「臺北縣永和市○○路三三號」，訂於九十七
    年九月四日下午三時三十分許傳訊聲請人，傳票於同年八月
    二十六日寄存送達於臺北縣政府警察局永和分局，斯時聲請
    人之戶籍地址仍設於臺北縣永和市○○路三三號，於同年十
    二月四日遷址至臺北縣新店市○○路三六巷十二號等情，有
    送達證書、個人基本資料查詢結果、遷徙紀錄資料查詢結果
    在卷可查，聲請人經合法傳喚即應遵期到庭，嗣後遷址卻未
    主動告知檢察官，另證人蕭云香與本案之關連性及其待證事
    實為何，聲請人均未予表明，難認檢察官有未予調查之缺失
    。
六、綜上所述，聲請人於偵查中所指摘不利於被告之事證，業經
    檢察機關詳為調查及斟酌，且原不起訴處分書及高檢署處分
    書所載理由亦未違背經驗法則、論理法則或其他證據法則，
    故認被告之毀損行為罪嫌不足，於法並無違誤。聲請人聲請
    交付審判雖臚列前開各項理由，本院就聲請意旨再詳加審酌
    後，認聲請意旨雖提出諸多質疑，但尚乏無積極之證據足資
    證明被告有毀損之犯行，而仍有合理之可疑存在，聲請人對
    於駁回再議之處分加以指摘，求予交付審判，非有理由。從
    而，原檢察官及高檢署檢察長分別依刑事訴訟法第二百五十
    二條第十款、第二百五十八條前段之規定，對被告予以不起
    訴處分及駁回再議之聲請，於法自無違誤，而本院亦不得再
    蒐集偵查卷外之證據加以審認。是聲請人本件交付審判之聲
    請，為無理由，應予駁回。
七、依刑事訴訟法第二百五十八條之三第二項前段，裁定如主文
    。
中    華    民    國    98    年    1     月    23    日
                  刑事第九庭審判長法  官  林怡秀
                                  法  官  張詩芸
                                  法  官  徐淑芬
本件正本證明與原本無異。
本裁定不得抗告。
                                  書記官  呂慧娟
中    華    民    國    98    年    1     月    23    日


司法院資訊處製作；財團法人民間司法改革基金會備份。
